臺灣士林地方法院刑事判決　　　　　　　　　　　　　九十三年度訴字第三０六號
　　公　訴　人　臺灣士林地方法院檢察署檢察官
　　被　　　告　乙○○
　　輔　佐　人　丙○
　　即被告之母
　　指定辯護人　本院公設辯護人林龍輝
右列被告因殺人未遂案件，經檢察官提起公訴（九十二年度偵字第一九七五號），本
院判決如左：
    主  文
乙○○殺人未遂，處有期徒刑壹年陸月，緩刑肆年。應於刑之執行完畢或赦免後，令
入相當處所，施以監護貳年。
    事  實
一、乙○○罹患精神分裂症，其知覺、理會及判斷能力顯較一般人減弱，為精神耗弱
    之人，於民國九十二年二月十一日凌晨一時三十分許，二次至臺北市南港區○○
    ○路○段六二０號京夜卡拉ＯＫ店，找尋綽號「菜心」之不詳年籍男子，經該卡
    拉ＯＫ店負責人甲○○向其表示不認識「菜心」之人，詎乙○○因而心生不滿，
    於同日凌晨二時十分許，自家中攜帶菜刀乙把，再度前往京夜卡拉ＯＫ店，見甲
    ○○正於該店地下室與客人喝酒，乙○○竟基於殺人之犯意，直接衝到甲○○座
    位前，持菜刀往甲○○頭部連砍四刀，致甲○○受有頭部三處及臉部一處之創傷
    等傷害，經現場客人廖滄榮見狀，乃向前將乙○○抱住以阻止乙○○繼續砍殺，
    甲○○則經即時送往臺北市立忠孝醫院急救始倖免於死，嗣為警據報至現場逮捕
    乙○○，並扣得其犯罪用之菜刀一把。
二、案經臺北市政府警察局南港分局報請臺灣士林地方法院檢察署檢察官偵查起訴。
    理  由
一、前述犯罪事實，業據被告乙○○於偵查中及審理時供認不諱，核與被害人甲○○
    於警詢時及偵查中之指訴情節相符（見偵卷第九至十頁、第五一至五二頁），並
    經目擊證人廖滄榮於偵查中證述屬實（見偵卷第九十至九一頁），且有被害人被
    砍傷時就醫之急診病歷、手術紀錄、醫囑單各一件在卷可憑（見偵卷第六十至八
    七頁），復有被告殺傷被害人所用之菜刀一把扣案可資佐證，被告自白核與事實
    相符。本件事證明確，被告犯行堪以認定。
二、被告基於殺人犯意，持刀鋒銳利之菜刀，朝被害人之頭部連砍四刀，致被害人有
    頭部三處及臉部一處之創傷，經即時送醫急救始倖免於死，核其所為，係犯刑法
    第二百七十一條第二項、第一項之殺人未遂罪。被告已著手於殺人之實施而不遂
    ，為未遂犯，應依刑法第二十六條前段規定減輕其刑。再被告經本院送請臺北榮
    民總醫院鑑定其精神狀態，經鑑定結果：「李員（被告）為一精神分裂症患者，
    李員平時即有明顯幻聽及宗教妄想等精神病症狀，案發前李員因未服用精神藥物
    ，導致李員精神病更加嚴重，李員於案發當天有明顯怪異行為，李員案發後經精
    神藥物治療後已較能控制自己之行為，故推斷李員案發時精神行為狀態為受精神
    病變嚴重後而發生之衝動行為，案發生當時李員之精神狀態應已達精神耗弱之程
    度」等語，有行政院國軍退除役官兵輔導委員會臺北榮民總醫院九十三年九月二
    十一日北總精字第Ｚ○○○○○○○○○號函送之精神狀況鑑定書在卷可稽，本
    院依前開鑑定資料判斷，並參諸被告係因一時細故心生不滿，即持菜刀公然行兇
    ，而犯後又不知迅速逃逸等情，足見被告於行為當時，其精神狀態較普通人之平
    均程度顯然減退，應屬已達精神耗弱之程度，而非心神喪失之程度，應依刑法第
    十九條第二項之規定遞減輕其刑。又被告於二十四歲時發病，曾先後於忠孝醫院
    精神科、市立療養院及培靈醫院住院多次，並常因暴力及激動行為被送至醫院之
    急診室處理。被告之精神症狀明顯，尤其是幻聽，自發病以來被告耳朵一直聽到
    奇怪的聲音，並有很多宗教妄想，被告之服藥遵從性不好，於九十年三月間因不
    服藥精神病發作，認為父親是被鬼怪附身，而用菜刀砍傷其父，經送鑑定認其案
    發時心神喪失，經臺灣士林地方法院檢察署檢察官為不起訴處分，有該署九十年
    度偵字第二五七六號不起訴處分書附卷足憑（見前開精神狀況鑑定書及偵卷第四
    七至四八頁），況被告精神病發作時，會用頭一直撞地，口中一直唸唸有詞如「
    濟公」、「神明」等詞，夜晚常叫其母一起拜，且會打人，亦有過要殺其母等情
    ，業據輔佐人丙○即被告之母於審理時陳述明確（見九十三年十一月二十四日審
    判筆錄第六頁），足見被告因罹患精神分裂症多年，案發日復受言語刺激，致情
    緒失控而持刀殺人，依其犯罪之特殊原因及環境因素予以觀察，在客觀上顯足以
    引起一般之同情，其犯罪之情狀顯可憫恕，如予宣告法定最低度刑期，猶嫌過重
    ，應依刑法第五十九條之規定酌量減輕其刑。爰審酌被告因罹患精神病症多年，
    因未服用精神藥物，導致精神病更加嚴重，致一時衝動持刀砍人，被害人受傷之
    程度，及犯後已取得被害人之諒解，被害人亦表明不願控訴被告及要求被告賠償
    （見偵卷第五二頁）等一切情狀，量處有期徒刑一年六月。又被告前犯麻醉藥品
    管理條例罪經判處有期徒刑四月確定，於八十年十二月三十一日執行完畢後，五
    年以內未曾受有期徒刑以上刑之宣告（見卷附之臺灣高等法院被告全國前案紀錄
    表），被告因罹精神疾病，致觸刑章，惡性非重，經此科刑之宣告，當知所警惕
    ，應無再犯之虞，本院認其所受上開刑之宣告以暫不執行為適當，併予宣告緩刑
    四年，以啟自新。另扣案之菜刀一把，雖係被告犯罪所用之物，但係被告取自家
    裡，為其母丙○所有，業據丙○於審理時陳明在卷，應不予宣告沒收。
三、按保安處分之措施亦含社會隔離、拘束身體自由之性質，其限制人民之權利，實
    與刑罰同，本諸法治國家保障人權之原理及刑法之保護作用，其法律規定之內容
    ，及法院於適用該法條，決定應否執行特定之保安處分時，應受比例原則之規範
    ，使保安處分之宣告，與行為人所為行為之嚴重性、行為人所表現之危險性，及
    對於行為人未來行為之期待性相當（司法院大法官議決釋字第四七一號解釋理由
    書意旨參照）。是保安處分中之監護處分，性質上有監禁與保護之雙重意義，一
    方面使受處分人與社會隔離，以免危害社會；他方面給予適當治療，使其回歸社
    會生活。查被告經診斷乃精神分裂症者，曾於九十一年三月間因不服藥精神病發
    作，持菜刀砍傷其父，被告之母丙○於審理時亦陳稱被告曾要殺伊；又於九十二
    年二月十一日持菜刀砍殺被害人甲○○，已如前述，足認被告發病時對於社會危
    害甚鉅，需長期接受心理輔導，及情緒穩定、藥物等治療，應在精神科專業且長
    期之治療，並且定期追蹤，以防止其發病再度危害社會大眾，應令入相當處所，
    施以監護之保安處分之必要，爰依刑法第八十七條第二項之規定併予宣告被告於
    刑之執行完畢或赦免後，再令入相當處所施以監護二年，方為允當。
據上論斷，應依刑事訴訟法第二百九十九條第一項前段，刑法第二百七十一條第二項
、第一項、第十九條第二項、第二十六條前段、第五十九條、第七十四條第二款、第
八十七條第二項，判決如主文。
本案經檢察官呂永魁到庭執行職務。
中　　　華　　　民　　　國　　九十三　　年　　  十二    月　　　十五　　日
                              台灣士林地方法院刑事第四庭
                                  審判長法  官  林  秀  鳳
                                        法  官  高  雅  敏
                                        法  官  周  明  鴻
右正本證明與原本無異。
如不服本判決應於送達後十日內向本院提出上訴狀。
                                      　書記官　楊　哲　偉
中　　　華　　　民　　　國　　九十三　　年　　 十二　　 月　　　十六　　日
附錄本判決論罪科刑依據之法條：
中華民國刑法第二百七十一條：(普通殺人罪)
殺人者，處死刑、無期徒刑或十年以上有期徒刑。
前項之未遂犯罰之。
